ACORDAO-COMPLETO-2362373

ACÓRDÃO DE RELAÇÃO

ACÓRDÃO DE RELAÇÃO 6780/2019 ATA 26/2019 - SEGUNDA CÂMARA

Acórdão 6780/2019-TCU-Segunda Câmara
Considerando que se trata de representação, com pedido de cautelar suspensiva, formulada pela Johnson & Johnson do Brasil Indústria e Comércio de Produtos para Saúde Ltda. (J&J) , nos termos do art. 237, VII, do RITCU e, por analogia, do art. 113, § 1º, da Lei nº 8.666, de 1993, sobre indícios de irregularidade na aquisição de equipamento esterilizador, por plasma ou vapor de peróxido de hidrogênio, pela Associação Evangélica Beneficente de Minas Gerais (AEBMG) a partir da Cotação Prévia de Preços ao Mercado 19/2018 com o eventual dispêndios dos recursos inerentes ao Convênio 877885/2018 celebrado entre o Ministério da Saúde e a AEBMG sob o valor de R$ 250.000,00;
Considerando que a ora representante alegou, em síntese, que a sua desclassificação não teria sido devidamente motivada, pois o equipamento ofertado em sua proposta atenderia plenamente aos requisitos técnicos previstos no edital e contaria com o preço inferior ao da vencedora do certame (Baumer S/A) , aduzindo, ainda, que reiteradamente levou ao conhecimento da AEBMG a necessidade de a associação respeitar os princípios da economicidade e da impessoalidade para a seleção da proposta mais vantajosa, mas a entidade se limitou a alegar que a cotação de preços não se sujeitaria à Lei de Licitações;
Considerando que a AEBMG se configuraria como entidade sem fins lucrativos em Belo Horizonte – MG, recebendo a subvenção para a prestação de serviços com relevante interesse público nas áreas de saúde e educação, além de atuar, ainda, como mantenedora de unidades no Hospital Evangélico de Belo Horizonte, em três centros de nefrologia e na Escola de Enfermagem do Hospital Evangélico;
Considerando que, em sintonia com o Siconv, o Convênio 877885/2018 teria sido celebrado entre o Ministério da Saúde e a AEBMG, em 3/10/2018, sob o valor de R$ 250.000,00, tendo a vigência do ajuste sido fixada para o período de 3/10/2018 a 3/10/2019, com vistas à aquisição de 1 (um) esterilizador por peróxido de hidrogênio para o Hospital Evangélico de Belo Horizonte (CNES 0026808) em prol da modernização do parque tecnológico, da redução de serviços terceirizados e da garantida de melhor assistência ao paciente;
Considerando que a proposta da empresa vencedora teria o valor de R$ 249.500,00, ao passo que a proposta da J&J teria o valor de R$ 240.000,00, perfazendo a diferença de R$ 9.500,00 (aproximadamente 4% entre as propostas) ;
Considerando que, ao dispor sobre a qualificação de entidades como organizações sociais, os arts. 4º, VIII, e 17 da Lei nº 9.637, de 1998, determinariam que as OS deveriam elaborar o respectivo regulamento de licitação para a contratação de obras ou serviços e a aquisição de bens, com a subjacente aprovação desse regulamento próprio pelo correspondente conselho de administração;
Considerando, por sua vez, que, ao dispor sobre as transferências de recursos federais por meio de convênios e contratos de repasse, o art. 11 do Decreto nº 6.170, de 2007, definiu que, “para efeito do disposto no art. 116 da Lei nº 8.666, de 21 de junho de 1993, a aquisição de produtos e a contratação de serviços com recursos da União transferidos a entidades privadas sem fins lucrativos deverão observar os princípios da impessoalidade, moralidade e economicidade, sendo necessária, no mínimo, a realização de cotação prévia de preços no mercado antes da celebração do contrato”;
Considerando que esse entendimento decorreria diretamente do art. 116 da Lei nº 8.666, de 1993, quando estabeleceu que a aplicação de recursos públicos geridos por particulares em decorrência de convênio ou instrumentos congêneres deveria observar, no que couber, as disposições da Lei de Licitações;
Considerando que, por meio do item 9.8.2.5 do Acórdão 3239/2013-TCU-Plenário do TCU assinalou que “as organizações sociais submetem-se a regulamento próprio sobre compras e contratação de obras e serviços com emprego de recursos provenientes do Poder Público, observados os princípios da impessoalidade, moralidade e economicidade, sendo necessário, no mínimo, cotação prévia de preços no mercado”;
Considerando, assim, que, ao adquirir o esterilizador por plasma ou vapor de peróxido de hidrogênio, a AEBMG deveria realizar, no mínimo, a cotação prévia de preços no mercado, observando os princípios administrativos da impessoalidade, moralidade e economicidade;
Considerando que foi realizada a Cotação Prévia de Preços ao Mercado 19/2018 e a Baumer S/A teria sido apontada como vencedora sob o valor de R$ 249.500,00, a despeito de a J&J ter oferecido a sua proposta sob o valor de R$ 240.000,00;
Considerando que, ao analisar as propostas apresentadas, o parecer técnico emitido pela AEBMG teria desclassificado três propostas (aí incluído a da J&J) , entre as quatro propostas apresentadas, em face de elas não conterem todas as informações técnicas requeridas pelo termo de referência na cotação prévia de preços ao mercado, além de o texto da proposta da J&J citar as características técnicas desejadas, mas não efetivas, evidenciando a motivação para a desclassificação da Sercon Steris, D&L e J&J, pois as propostas dessas três empresas não atenderiam ao edital da Cotação Prévia de Preços ao Mercado 19/2018, ao passo que a Baumer S/A teria demonstrado o real atendimento às necessidades descritas no aludido edital em prol do Hospital Evangélico de Belo Horizonte, tendo a AEBMG como mantenedora;
Considerando que, após a análise do feito, a unidade técnica anunciou que os princípios administrativos da impessoalidade, moralidade e economicidade teriam sido preservados na aquisição do aludido equipamento pela AEBMG com os recursos federais do Convênio 877885/2018;
Considerando, então, que, diante dos elementos de convicção até aqui obtidos pelo TCU, mostrou-se improcedente a presente representação, restando prejudicado, pois, o subjacente pedido de cautelar suspensiva;
Os Ministros do Tribunal de Contas da União, reunidos em Sessão de 2ª Câmara, ACORDAM, por unanimidade, com fundamento nos arts. 143, inciso V, alínea “a”, 235, 237, inciso VII e parágrafo único, e 250, inciso I, do Regimento Interno do TCU, aprovado pela Resolução nº  246, de 2011, em conhecer da presente representação para, no mérito, considerá-la improcedente, diante dos elementos de convicção até aqui obtidos pelo TCU, dando por prejudicado o suscitado pedido de cautelar suspensiva, e prolatar as determinações abaixo indicadas, de acordo com os pareceres emitidos nos autos:
1. Processo TC-Processo 013.571/2019-2 (REPRESENTAÇÃO) 
	1.1. Representante: Johnson & Johnson do Brasil Indústria e Comércio de Produtos para Saúde Ltda. (CNPJ 54.516.661/0001-01) .
	1.2. Entidade: Associação Evangélica Beneficente de Minas Gerais – AEBMG (CNPJ 17.214.743/0001-67) .
	1.3. Relator: Ministro-Substituto André Luís de Carvalho.
	1.4. Representante do Ministério Público: não atuou.
	1.5. Unidade Técnica: Secretaria de Controle Externo da Saúde (SecexSaúde) .
	1.6. Representação legal: André Marques Gilberto (OAB/SP 183.023) entre outros, representando a Johnson & Johnson do Brasil Industria e Comercio de Produtos para Saúde Ltda. 
	1.7. Determinar que a SecexSaúde adote as seguintes medidas:
	1.7.1. envie a cópia do presente Acórdão, acompanhada da cópia do parecer da unidade técnica, à ora representante e à Associação Evangélica Beneficente de Minas Gerais (AEBMG) , para ciência; e 
	1.7.2. arquive o presente processo.

Segunda Câmara

Associação Evangélica Beneficente de Minas Gerais - AEBMG (CNPJ 17.214.743/0001-67).

Johnson & Johnson do Brasil Indústria e Comércio de Produtos para Saúde Ltda. (CNPJ 54.516.661/0001-01).

ANDRÉ DE CARVALHO

Não atuou.

REPRESENTAÇÃO (REPR)

Secretaria de Controle Externo da Saúde (SecexSaúde).